【裁判字號】    95,易,466
【裁判日期】    950922
【裁判案由】    動產擔保交易法
【裁判全文】
臺灣臺北地方法院刑事判決               95年度易字第466號
公  訴  人  臺灣臺北地方法院檢察署檢察官
被      告  甲○○
上列被告因違反動產擔保交易法案件，經檢察官聲請以簡易判決
處刑（九十四年度偵字第二三二二八號），本院認不宜以簡易判
決處刑，改適用通常程序審理，因被告於本院準備程序中就被訴
事實為有罪之陳述，經本院合議庭裁定進行簡式審判程序，判決
如下
    主  文
甲○○動產擔保交易之債務人，意圖不法之利益，將標的物遷移
，致生損害於債權人，處有期徒刑肆月，如易科罰金，以銀元參
佰元即新臺幣玖佰元折算壹日，緩刑參年。
    事  實
一、甲○○於民國九十四年三月十四日，以動產擔保交易之附條
    件買賣方式，向奇異資融股份有限公司（下稱奇異公司）購
    買車牌號碼五二一─ＣＵ號營業小客車一輛，為動產擔保交
    易之債務人。雙方約定總價額為新臺幣（下同）七十四萬八
    百三十二元，自九十四年四月十四日起至九十八年三月十四
    日止，每月為一期，每期繳付一萬五千四百三十四元，共分
    四十八期給付款項，標的物即上開車輛存放地點為甲○○位
    於臺北市○○區○○街一五五之七號八樓居所附近，於款項
    清償完畢前，甲○○不得將標的物遷移、出賣、出質、移轉
    、抵押或為其他處分。詎甲○○自第四期（九十四年七月十
    四日）起即拒不付款，並意圖為自己不法之利益，將上開車
    輛遷移至不詳處所，致奇異公司追索無著受有損害。
二、案經奇異公司訴由臺灣臺北地方法院檢察署檢察官偵查聲請
    以簡易判決處刑，本院認不宜以簡易判決處刑，改依通常程
    序審理。
    理  由
一、前揭犯罪事實，業據被告甲○○於本院行準備程序及審理時
    均坦承不諱（見本院九十五年九月八日準備程序筆錄、審理
    筆錄），復經告訴代理人乙○○指訴明確（見本院九十五年
    八月十一日準備程序筆錄），並有附條件買賣契約書、臺北
    市監理處動產擔保交易登記證明、分期明細、奇異公司外訪
    協尋單、存證信函、被告住處照片等件附卷可證（見九十五
    年度他字第六五六四號卷第三頁至第十二頁），足認被告任
    意性自白核與事實相符。綜上，本件事證明確，被告犯行堪
    予認定，應依法論科。
二、論罪科刑部分：
（一）查刑法部分條文業於九十四年一月七日修正，九十四年二
      月二日公布，於被告行為後之九十五年七月一日施行。按
      行為後法律有變更者，適用行為時之法律，但行為後之法
      律有利於行為人者，適用最有利於行為人之法律，現行刑
      法第二條第一項訂有明文。此條規定乃與刑法第一條罪刑
      法定主義契合，而貫徹法律禁止溯及既往原則，係規範行
      為後法律變更所生新舊法律比較適用之準據法，是刑法第
      二條本身雖經修正，但刑法第二條既屬適用法律之準據法
      ，本身尚無比較新舊法之問題，應一律適用裁判時之現行
      刑法第二條規定以決定適用之刑罰法律，先予辨明。又本
      次刑法修正之比較新舊法，應就罪刑有關之共犯、未遂犯
      、想像競合犯、牽連犯、連續犯、結合犯，以及累犯加重
      、自首減輕暨其他法定加減原因（如身分加減）與加減例
      等一切情形，綜其全部罪刑之結果而為比較，最高法院九
      十五年五月二十三日著有九十五年度第八次刑庭會議決議
      可資參照。經查：
    (一)動產擔保交易法第三十八條，法定刑得科或併科銀元六千
      元以下罰金之部分，依修正後之刑法第三十三條第五款：
      「主刑之種類如下：五、罰金：新臺幣一千元以上，以百
      元計算之」之規定，所得科處之罰金刑最低為新臺幣一千
      元；然依被告行為時之刑法第三十三條第五款規定之罰金
      最低額一元計算，該罪之罰金刑最低額僅為新臺幣三元。
      因此，比較上述修正前、後之刑罰法律，自以被告修正施
      行前即行為時關於科處罰金刑之法律較有利於被告。
    (二)被告犯罪時之刑法第四十一條第一項前段規定：「犯最重
      本刑為五年以下有期徒刑以下之刑之罪，而受六個月以下
      有期徒刑或拘役之宣告，因身體、教育、職業、家庭之關
      係或其他正當事由，執行顯有困難者，得以一元以上三元
      以下折算一日，易科罰金。」，又被告行為時之修正前罰
      金罰鍰提高標準條例第二條規定（現已刪除），就其原定
      數額提高為一百倍折算一日，則本件被告行為時之易科罰
      金折算標準，以銀元一百元至三百元折算一日，經折算為
      新臺幣後，應以新臺幣三百元至九百元折算一日。惟九十
      五年七月一日施行之刑法第四十一條第一項前段規定：「
      犯最重本刑為五年以下有期徒刑以下之刑之罪，而受六個
      月以下有期徒刑或拘役之宣告者，得以新臺幣一千元、二
      千元或三千元折算一日，易科罰金。」，比較修正前後之
      易科罰金折算標準，自以行為時之法律，較有利於被告。
    (三)從而，本案應整體適用修正前刑法及修正前罰金罰鍰提高
      標準條例之規定，對被告較為有利。
（二）核被告所為，係犯動產擔保交易法第三十八條動產擔保交
      易之債務人意圖不法之利益，將標的物遷移，致生損害於
      債權人罪。爰審酌被告犯後坦認犯行，犯後態度良好，兼
      衡其犯罪之動機、手段、所生危害等一切情狀，量處如主
      文所示之刑，並諭知易科罰金之折算標準。再按犯罪在刑
      法前開修正施行前，而於施行後裁判，則其緩刑之宣告，
      應適用修正施行後（即新法）第七十四條之規定（前開最
      高法院九十五年度第八次刑事庭會議決議參照）。本案被
      告前未曾因故意犯罪而受有期徒刑以上刑之宣告，有臺灣
      高等法院被告前案紀錄表在卷可參，其於犯後已與告訴人
      奇異公司達成和解，分期償還告訴人損失，並依約清償第
      一期分期款項，告訴人並具狀表示同意給予被告緩刑三年
      機會，此有告訴人之刑事陳報狀、民事和解承諾付款書、
      郵政劃撥儲金存款收據等件（見本院卷第八一頁至第八三
      頁）附卷可證，被告經此次偵審程序後，當能知所警惕，
      信無再犯之虞，本院因認對其所宣告之刑，以暫不執行為
      適當，爰併予宣告緩刑三年，以啟自新。
據上論斷，應依刑事訴訟法第四百五十二條、第二百七十三條之
一第一項、第二百九十九條第一項前段，動產擔保交易法第三十
八條，刑法第二條第一項前段、第十一條前段、修正前刑法第四
十一條第一項前段、刑法第七十四條第一項第一款，修正前罰金
罰鍰提高標準條例第一條前段、第二條，現行法規所定貨幣單位
折算新臺幣條例第二條，判決如主文。
本案經檢察官侯靜雯到庭執行職務。
中    華    民    國    95    年    9     月    22    日
                      臺灣臺北地方法院刑事第一庭
                            法  官  劉素如
以上正本證明與原本無異。
如不服本判決，應於判決送達後10日內向本院提出上訴狀（應抄
附繕本）。告訴人或被害人如對於本判決不服者，應具備理由請
求檢察官上訴，其上訴期間之計算係以檢察官收受判決正本之日
期為準。
                            書記官  劉甄庭
中    華    民    國    95    年    9     月    22    日


司法院資訊處製作；財團法人民間司法改革基金會備份。
